【裁判字號】    97,訴,3194
【裁判日期】    971105
【裁判案由】    毒品危害防制條例
【裁判全文】
臺灣臺中地方法院刑事判決              97年度訴字第3194號
公  訴  人  臺灣臺中地方法院檢察署檢察官
被      告  甲○○
指定辯護人  本院公設辯護人丙○○
上列被告因毒品危害防制條例案件，經檢察官提起公訴（97年度
偵字第14641 號），本院判決如下：
    主  文
甲○○販賣第一級毒品，累犯，處有期徒刑拾伍年貳月；扣案之
易利信廠牌行動電話壹支（序號：00000000000000000 號）、門
號0000-000000 號SIM 卡壹張及販賣第一級毒品海洛因所得之新
臺幣陸仟元，均沒收，如不能沒收時，以其財產抵償之。又販賣
第二級毒品，累犯，處有期徒刑參年捌月；扣案之易利信廠牌行
動電話壹支（序號：00000000000000000 號）、門號0000-00000
0 號SIM 卡壹張及販賣第二級毒品海洛因所得之新臺幣貳仟元，
均沒收，如不能沒收時，以其財產抵償之。應執行有期徒刑拾陸
年；扣案之易利信廠牌行動電話壹支（序號：0000000000000000
0 號）、門號0000-000000 號SIM 卡壹張、販賣第一級毒品海洛
因所得之新臺幣陸仟元及販賣第二級毒品海洛因所得之新臺幣貳
仟元，均沒收，如不能沒收時，均以其財產抵償之。
其餘被訴販賣第二級毒品部分均無罪。
    事  實
一、甲○○ (綽號「順仔」），曾犯詐欺罪，經法院判處有期徒
    刑2 月又15日確定，於民國96年12月27日執行完畢。復基於
    意圖營利，以其所有之門號0000-000000 號行動電話為連絡
    工具，於96年11月21日至97年4 月2 日間之某日，在其臺中
    縣潭子鄉○○路○ 段368 號之居住處前，以新臺幣（下同）
    2,000 元之價格，販賣第二級毒品甲基安非他命1 小包 (重
    約0.3 公克）給乙○○。另基於意圖營利之犯意，以其所有
    之門號0000000000號行動電話為連絡工具，於97年2 、3 月
    間之某日，在臺中市○區○○街8 巷3 之1 號乙○○住處前
    ，以6,000 元之價格，販賣第一級毒品海洛因1 小包 (重約
    1 公克）給乙○○。嗣經警方依據乙○○之供述，於97年6
    月12日17時許，持本院97年度聲搜字第2654號搜索票，前往
    甲○○位於臺中縣潭子鄉○○路○ 段368 號102 室之居住處
    執行搜索，當場查獲海洛因2 包 (驗餘淨重合計0.1222公克
    ）、甲基安非他命2 包（驗後餘重0.5711公克）、供聯繫販
    賣毒品用之門號0000-000000 號行動電話1 支、未插入SIM
    卡之行動電話6 支。
    理  由
壹、有罪部分
一、認定犯罪事實所憑之證據及理由
  (一)按被告以外之人於檢察事務官、司法警察官或司法警察調查
    中所為之陳述，與審判中不符時，其先前之陳述具有較可信
    之特別情況，且為證明犯罪事實存否所必要者，得為證據，
    刑事訴訟法第159 條之2 定有明文。證人乙○○於本院審理
    時雖證稱：被告曾免費提供海洛因及安非他命各1 次供其施
    用，其不曾向被告買過海洛因及安非他命云云，惟其於97年
    6 月3 日警詢中就其向被告購買海洛因及安非他命之時間、
    地點、數量、價格均詳為供述。是證人乙○○於警詢中及本
    院審理時之供述即有前後陳述不符之情形，本院審酌其於警
    詢中之證述距案發日較近，當時記憶自較深刻，不致因時隔
    日久而遺忘案情；且較無來自被告同庭在場之壓力而出於虛
    偽不實之指證，或事後串謀而故為迴護被告之機會，揆諸上
    開說明，其於警詢中所為之證述，客觀上應具有較可信之特
    別情況，且亦為證明犯罪事實存否所必要，依上揭規定，自
    有證據能力。
  (二)次按被告以外之人於偵查中向檢察官所為之陳述，除顯有不
    可信之情況者外，得為證據，刑事訴訟法第159 條之1 第2
    項定有明文。而現階段刑事訴訟法規定檢察官代表國家偵查
    犯罪、實施公訴，依法其有訊問被告、證人及鑑定人之權，
    證人、鑑定人且須具結，而實務運作時，檢察官於偵查中向
    被告以外之人所取得之陳述，原則上均能遵守法律規定，不
    致違法取供，其可信度極高，因此被告以外之人前於偵查中
    已具結而為證述，除反對該項供述得具有證據能力之一方，
    已釋明「顯有不可信之情況」之理由外，不宜以該證人未能
    於審判中接受他造之反對詰問為由，即遽指該證人於偵查中
    之陳述不具證據能力。證人乙○○於97年5 月27日偵訊中之
    證述，係向檢察官所為之陳述，陳述後且有具結，而其於本
    院審理時並未曾提及檢察官在偵查時有不法取供之情形，辯
    護人雖反對該項供述得具有證據能力，然並未釋明上開供述
    有顯不可信之情況，依上說明，證人乙○○於偵查中之證言
    自具有證據能力。
  (三)依行政院衛生署管制藥品管理局93年12月22日管宣字第0930
    012251號函及法務部調查局93年7 月調科壹字第0930027855
    0 號函所述，國內緝獲之安非他命藥物，多為甲基安非他命
    ，是本案所稱之「安非他命」，應認定係甲基安非他命，合
    先敘明。
  (四)被告甲○○於本院審理時坦承：其於97年2 、3 月間，曾以
    6,000 元之成本價，在臺中市○區○○街8 巷3 之1 號乙○
    ○進住處前，平價轉讓海洛因給乙○○；又曾於97年11月20
    日至97年4 月2 日間之某日，在其位於臺中縣潭子鄉○○路
    ○ 段368 號之居住處前，以3,000 元之成本價，平價轉讓第
    二級毒品甲基安非他命給乙○○等語。
  (五)證人乙○○於97年6 月3 日警詢時證稱：「（問：你第3 次
    向甲○○購買安非他命於何時？何地？購買數量為何？價格
    為何？）答：日期時間我忘記了，約在他家臺中縣潭子鄉○
    ○路368 號交易，購買1包安非他命，我跟他買新臺幣2,000
    元，大約0.3 公克。」、「（問：你向甲○○購買海洛因於
    何時？何地？購買數量為何？價格為何？）答：日期時間我
    忘記了，約在我家臺中市○區○○街8 巷3 之1 號前交易，
    購買1 包海洛因，我跟他買新臺幣6,000 元，大約1 公克。
    」等語。另於97年5 月27日偵訊時證稱：「順仔」叫甲○○
    （偵訊筆錄誤載為「張順賀」，以下同），我有跟他買過毒
    品海洛因、安非他命，甲○○住潭子，那是他租屋處，他家
    在頭家厝，我知道他住的地點，但不知道住址，海洛因我在
    今年農曆過年前後跟他買過至少1 次，買6 千元，安非他命
    跟他買過至少2 次，每次買1 萬2 千元，我都用我的行動電
    話0981那支打給他，我都叫他把毒品送過來，因我比較不喜
    歡出門，他住的地方我之前去過，我都自己1 個人去。」等
    語。而證人乙○○於本院審理時固翻異前詞，改稱：被告曾
    免費提供海洛因及安非他命各1 次供其施用，其不曾向被告
    買過海洛因及安非他命云云，經檢察官以其當庭所述與其警
    詢、偵訊中之陳述不符提出質疑時，其供稱警詢所述是說謊
    ，偵訊時是緊張說錯話云云，然其警詢、偵訊時之證述距案
    發日較近，當時記憶應較深刻，且無來自被告同庭在場之壓
    力，況且其警詢、偵訊中就購買毒品之時間、地點、數量、
    價格均有具體之陳述，豈有因緊張而說錯話之可能；再者，
    被告已坦認其交付海洛因及甲基安非他命給乙○○時有收取
    對價，足認證人乙○○於本院審理時之陳述與事實不符，應
    以其警、偵訊中所述較為可信。
  (六)證人乙○○於警詢及偵訊中所述其向被告購買海洛因之時間
    、地點及價格，與被告之自白互核相符；而乙○○就其向被
    告購買甲基安非他命之次數及價格於警詢及偵訊中所述固有
    出入，然被告於本院審理時已供稱其曾於96年11月21日至97
    年4 月2 日間之某日，在其臺中縣潭子鄉○○路○ 段368 號
    之居住處前，以原價3,000 元轉讓甲基安非他命1 小包給乙
    ○○，因被告所述之時間、地點與乙○○警詢中之陳述相符
    ，此部分應以乙○○警詢所述為可採，雖乙○○所述之價格
    係2,000 元，與被告所述略有未合，然本於罪證有疑利於被
    告之原則，應認定被告向乙○○收取之價格為2,000 元。再
    者，證人乙○○於96年11月20日觀察勒戒執行完畢出所後，
    於97年4 月2 日19時30分許，經警在其臺中市○區○○街8
    巷3 之1 號之住處執行搜索，查扣海洛因、甲基安非他命及
    大麻等毒品，並於翌日經本院裁定羈押，有臺中市警察局搜
    索扣押筆錄及臺灣高等法院在監在押全國紀錄表在卷可稽，
    足認被告係於96年11月20日至97年4 月2 日間之某日交付甲
    基安非他命給乙○○。
二、對被告辯解之判斷：
    被告雖辯稱其係以買入之成本價轉讓海洛因及甲基安非他命
    給證人乙○○，並未獲取利益云云，惟毒品危害防制條例所
    處罰之「販賣」毒品罪，所著重者為在主觀上有藉以牟利之
    惡性，及對毒品之擴散具有較有償或無償轉讓行為更嚴重之
    危害性，被告「營利」之意圖係從客觀之社會環境、情況及
    證人、物證等資料，依據證據法則綜合研判認定。又一般民
    眾普遍認知海洛因毒品之非法交易，政府一向查禁森嚴，且
    科以重罰不容寬貸，衡諸常情，倘非有利可圖，絕無平白甘
    冒被嚴查重罰高度風險之理，從而，舉凡其有償交易，除足
    反證其確另基於某種非圖利本意之關係外，通常尚難因無法
    查悉其販入價額作為是否高價賣出之比較，諉無營利之意思
    ，阻卻販賣犯行之追訴（最高法院95年度台上字第301 號判
    決參照）。而販賣毒品之人，除最上游之毒品製造者外，均
    需向其他毒品供應者販入毒品，始得販賣，倘被告基於販賣
    營利之意圖，向他人購買毒品後，再藉由分裝、增減份量之
    方式，賺取量差、價差及純度不同之差價，均無礙其販賣毒
    品犯行之成立。被告交付海洛因及甲基安非他命給證人乙○
    ○，均屬有償交易，參照上開最高法院判決之意旨，應認被
    告主觀上有營利之意圖。綜上所述，被告販賣海洛因及甲基
    安非他命之事證已臻明確，其犯行堪以認定。
三、論罪科刑之理由
  (一)被告所為係犯毒品危害防制條例第4 條第1 項之販賣第一級
    毒品罪及同條第2 項之販賣第二級毒品罪。其持有海洛因、
    甲基安非他命之低度行為各為販賣之高度行為所吸收，均不
    另論罪。
  (二)被告曾犯詐欺罪，經法院判處有期徒刑2 月又15日確定，於
    民國96年12月27日執行完畢，有臺灣高等法院被告前案紀錄
    表在卷可按，其於5 年以內故意再犯本件有期徒刑以上之罪
    ，為累犯，除法定本刑為死刑、無期徒刑部分不得加重外，
    應均依刑法第47條第1 項之規定加重其刑。
  (三)被告販賣海洛因及甲基安非他命之次數均僅1 次，且數量及
    所得亦非甚多，其犯罪情狀與所犯罪名之最低法定本刑相較
    ，在客觀上顯然足以引起一般同情，縱論處最低刑度猶嫌過
    重，確有法重情輕之失衡情狀，爰均依刑法第59條之規定酌
    量減輕其刑。就上開加重部分，並依法先加後減之。
  (四)審酌被告為圖一己私利，不思循正途工作營生，而以戕害他
    人身體、生命及性靈之販賣第一、二級毒品之行為牟利，助
    長社會上施用毒品之不良風氣，對社會治安所生之危害非輕
    ，及其犯罪後坦承部分犯行之態度等一切情狀，各量處如主
    文所示之刑，並定其應執行刑。
  (五)扣案之易利信廠牌行動電話1支（序號：00000000000000000
    號）及門號0000-000000 號SIM 卡1 張，係被告所有，與證
    人乙○○聯絡交易第一、二級毒品時所使用，業據被告及證
    人乙○○供述在卷；而被告販賣海洛因所得之現金6,000 元
    及販賣甲基安非他命所得之現金2,000 元，均係被告因犯罪
    所得之財物，應均依同法第19條第1 項之規定宣告沒收，如
    不能沒收時，以被告之財產抵償之。
  (六)扣案之海洛因2 包（驗餘淨重合計0.1222公克）、甲基安非
    他命2 包（驗後餘重0.5711公克）及用以包裝上開海洛因之
    塑膠外包裝袋2 只及甲基安非他命之塑膠外包裝2 只，均經
    本院97年度訴字第3253號被告施用第一、二級毒品案件於判
    決中分別宣告沒收銷燬及沒收，且被告於本院審理時亦供稱
    扣案之上開毒品係供其自己施用，是與本案販賣第一、二級
    毒品之犯行無涉，爰不於本案併為沒收銷燬及沒收之宣告。
    至其餘扣案之行動電話6 支並無證據可證明係被告供犯本罪
    所用之物，亦不予宣告沒收，均附此敘明。
  (七)至於證人乙○○於本院97年10月22日審理時，就其是否向被
    告購買海洛因及甲基安非他命等於案情有重要關係之事項，
    供前具結而為虛偽陳述，其所涉犯之偽證罪嫌，應由檢察官
    另行追訴，併此敘明。
貳、無罪部分
一、公訴意旨：被告基於意圖營利之犯意，以其所有之門號0000
    000000號行動電話為連繫工具，於96年11月20日23時許，在
    臺中市○區○○街8 巷3 之1 號前，以新臺幣1,500 元之價
    格，販賣安非他命1 包 (重約0.15公克）予乙○○；又於同
    年11月21日至97年4 月2 日間之某日，在臺中市○○路之某
    不知名網咖內，以3,000 元之價格，販賣安非他命1 包 (重
    約1 公克）給乙○○，因認被告就此涉有毒品危害防制條例
    第4 條第2 項之販賣第二級毒品罪嫌。
二、檢察官之舉證：
    檢察官起訴被告涉嫌犯罪，係以下列事證為其論據：
  (一)被告坦承其認識乙○○及曾交付第一級、第二級毒品予乙○
    ○。
  (二)被告於上揭時、地販賣安非他命給乙○○之事實，業經證人
    乙○○於警詢及偵查中證述明確，且所述之交易毒品地點、
    被告持用之販毒行動電話均前後一致，並與扣案門號000000
    0000號行動電話相符，有搜索扣押筆錄、乙○○使用之電話
    紀錄、電話頁面翻攝照片、現場照片等附卷足憑。
  (三)扣案之甲基安非他命及行政院衛生署草屯療養院97年6 月18
    日草療鑑字第0970005257號鑑定書1 份。
三、被告之辯解：
    被告否認有檢察官所指之上開犯行，辯稱：96年11月20日其
    剛從勒戒所出來，當天乙○○打電話問其可否調到毒品，其
    答以不想再碰毒品；且其不曾在臺中市○○路的網咖店交付
    安非他命給乙○○等語。
四、本院之判斷：
  (一)按認定不利於被告之事實，須依積極證據，茍積極證據不足
    為不利於被告事實之認定時，即應為有利於被告之認定，更
    不必有何有利之證據；且刑事訴訟法上所謂認定犯罪事實之
    積極證據，係指適合於被告犯罪事實認定之積極證據而言，
    雖不以直接證據為限，間接證據亦包括在內，然而無論直接
    或間接證據，其為訴訟上之證明，須於通常一般之人均不致
    有所懷疑，而得確信其為真實之程度者，始得據為有罪之認
    定，倘其證明尚未達到此一程度，而有合理之懷疑存在時，
    自不能以推測或擬制之方法，以為有罪裁判之基礎，最高法
    院著有30年上字第816 號、76年臺上字第4986號、40年臺上
    字第86號判例可資參照。
  (二)被告於本院97年8 月11日訊問時，固曾供稱其曾以成本價給
    乙○○甲基安非他命3 次，但並未具體陳述交易之時間、地
    點、數量及價格。而證人乙○○雖曾於97年6 月13日警詢中
    證稱：「（問：你第1 次向甲○○購買安非他命於何時？何
    地？購買數量為何？價格為何？）答：我勒戒出來第1 天23
    時許，約在我家臺中市○區○○街8 巷3 之1 號前交易購買
    1 包安非他命，我跟他買新臺幣1,500 元，大約0.15公克。
    」、「（問：你第2 次向甲○○購買安非他命於何時？何地
    ？購買數量為何？價格為何？）答：日期時間我忘記了，約
    在臺中市○○路一家網咖交易，購買1 包安非他命，我跟他
    買新臺幣3,000 元，大約1 公克。」等語，惟其於97年5 月
    27日偵訊中證稱：「..... 安非他命跟他買過至少2 次，每
    次買1 萬2 千元，我都用我的行動電話0981那支打給他，我
    都叫他把毒品送過來，因我比較不喜歡出門，他住的地方我
    之前去過，我都自己1 個人去。」等語，經核其警、偵訊之
    陳述，就購買之價格、地點均明顯不符，且其為警查扣之00
    00-000000 號行動電話中所留存之通話紀錄中，僅有1 次於
    97年4 月2 日19時11分與被告使用之0000-000000 通話之紀
    錄，有警方製作之「乙○○使用0000-000000 電話使用紀錄
    」1 張在卷可參，此與證人乙○○警詢所述之交易甲基安非
    他命時間亦有未合，是亦無從據為證人乙○○與被告交易甲
    基安非他命之佐證。
  (三)證人乙○○於97年5 月27日偵訊中供稱其於97年4 月2 日當
    天被查扣的毒品是向綽號「昌哥」之人購買的，並非向被告
    購買；而被告於97年6 月12日為警查扣之甲基安非他命2 包
    （驗後餘重0.57 11 公克）則係供其自己施用，已如前述。
    是亦無從憑扣案之甲基安非他命，為不利於被告之認定。
  (四)綜上所述，此部分既無積極證據可資證明被告有販賣甲基安
    非他命之犯行，而尚有合理之懷疑存在，自不能以推測或擬
    制之方法，以為被告有罪裁判之基礎，參照上開最高法院之
    判例意旨，就此部分自應為被告無罪之判決。
、適用之法律
  (一)刑事訴訟法第299條第1項前段、第301條第1項。
  (二)毒品危害防制條例第4條第1項、第2項、第19條第1項。
  (三)刑法第11條、第47條第1 項、第51條第5款、第59條。
中    華    民    國    97    年    11    月    5     日
                刑事第八庭  審判長法  官  林慧英
                                  法  官  簡源希
                                  法  官  陳慧珊
上正本證明與原本無異。
如不服本判決，應於判決送達後10日內向本院提出上訴狀（應附
繕本），上訴於臺灣高等法院臺中分院。
                                  書記官  施玉卿
中    華    民    國    97    年    11    月    5     日
【附錄本案論罪科刑法條】
毒品危害防制條例第4條第1項、第2項：
製造、運輸、販賣第一級毒品者，處死刑或無期徒刑；處無期徒
刑者，得併科新臺幣 1 千萬元以下罰金。
製造、運輸、販賣第二級毒品者，處無期徒刑或 7 年以上有期徒
刑，得併科新臺幣 7 百萬元以下罰金。


司法院資訊處製作；財團法人民間司法改革基金會備份。
